最高法院刑事判決                              八十七年度台上字第三五四一號
    上訴人  台灣高等法院高雄分院檢察署檢察官
    被  告  甲○○
右上訴人因被告盜匪案件，不服台灣高等法院高雄分院中華民國八十七年八月二十日
第二審判決（八十七年度上訴字第一三六一號，起訴案號：台灣高雄地方法院檢察署
八十七年度偵字第二一七二號），提起上訴，本院判決如左：
    主  文
上訴駁回。
    理  由
按刑事訴訟法第三百七十七條規定：上訴於第三審法院，非以判決違背法令為理由，
不得為之。是提起第三審上訴，應以原判決違背法令為理由，係屬法定要件。且必須
依據卷內資料為具體之指摘，並足據以辨認原判決已具備違背法令之形式，始屬相當
。本件原審依憑被害人曾英傑於偵、審中指訴綦詳；且被告甲○○於警訊及檢察官偵
查中亦供認，其夥同綽號「賜仔」之不詳姓名成年男子侵入被害人小客車內，由被告
持具有殺傷力之仿半自動手槍製造之玩具手槍、子彈抵住被害人頭部，「賜仔」則持
刀架在被害人脖子，嗣被害人掙脫開啟車門逃離，其二人亦一同逃逸等情，並有上述
犯案所用之玩具手槍、子彈三顆扣案為證等事證，認定被告犯行明確，乃撤銷第一審
判決，改判仍論處被告共同意圖為自己不法之所有，以強暴致使不能抗拒，而取他人
之物未遂（累犯）罪刑。已詳其所憑之證據及認定之理由，從形式上觀察，並無認
定事實不依證據之違法情事存在。本件檢察官上訴意旨稱：「查被告甲○○未經許可
持有具殺傷力之改造玩具手槍及土製子彈，著手實行強盜行為而未遂，核其所為係犯
槍砲彈藥刀械管制條例第十一條第三項未經許可持有可發射子彈具殺傷力之改造玩具
手槍罪，第十二條第四款（應係「第四項」之誤寫）未經許可持有子彈罪，及懲治盜
匪條例第五條第二條（應係「第二項」之誤寫）第一項第一款之強盜未遂罪，惟原判
決認被告有關槍械子彈部分犯槍砲彈藥刀械管制條例第十一條第四項及第十二條第四
項之罪，適用法律尚有未當。又依槍砲彈藥刀械管制條例第十九條第一項之規定，犯
第七條、第八條、第十條、第十一條、第十二條第一項至第三項，第十三條第一項至
第三項之罪，經判處有期徒刑者，應於刑之執行完畢或赦免後令入勞動場所強制工作
，其期間為三年。被告所犯上開條例第十一條第三項之罪，且判處有期徒刑八年，但
原判決，未宣付保安處分，有判決不適用法則之違法。」等語。惟查，槍砲彈藥刀械
管制條例第十一條第一項規定：「未經許可，製造、販賣或運輸第四條第一款所稱其
他可發射金屬或子彈具有殺傷力之各式槍砲者，處……」；同條第二項：「未經許可
，轉讓、出租或出借前項所列槍砲者，處……」；其第三項：「意圖供自己或他人犯
罪之用，而犯前二項之罪者，處……」。是依該條第三項論處罪刑，除行為人主觀上
有供犯罪之意圖外，尚須以行為人之行為態樣符合「製造、販賣或運輸」、「轉讓、
出租或出借」其他可發射金屬或子彈具有殺傷力之槍砲，為成立要件。依原判決認定
之事實，被告係「持有」玩具手槍犯罪，與該第十一條第三項之犯罪成立要件顯然不
合。上訴意旨所謂被告無故持有玩具槍之犯行，係犯上述條例第十一條第三項之罪，
要屬專憑己見，任意爭論。又原審認被告牽連犯上述槍砲條例第十一條第四項、第十
二條第二項之無故持有槍、彈罪及懲治盜匪條例第五條第二項、第一項第一款之強盜
未遂罪，應從一重之強盜未遂罪處斷，並非適用槍砲彈藥刀械管制條例之規定論處罪
刑，自無再割裂適用該槍砲條例第十九條第一項宣告強制工作之餘地，法理甚明。本
件上訴意旨所陳，不足據以辨認原判決已具備違背法令之形式，其上訴違背法律上之
程式，應予駁回。
據上論結，應依刑事訴訟法第三百九十五條前段，判決如主文。
中      華      民      國    八十七    年      十      月    二十二    日
                              最高法院刑事第十庭
                                  審判長法官  吳  雄  銘
                                        法官  池  啟  明
                                        法官  石  木  欽
                                        法官  王  憲  義
                                        法官  陳  正  庸
      右正本證明與原本無異
                                              書  記  官
中      華      民      國    八十七    年      十      月    二十六    日
